【裁判字號】    90,上易,9
【裁判日期】    900215
【裁判案由】    賭博等
【裁判全文】
臺灣高等法院臺南分院刑事判決                      九十年度上易字第九號  Ｃ
      上  訴  人  臺灣雲林地方法院檢察署檢察官
      被      告  甲  ○  ○
      選任辯護人  簡  承  佑  律師
右上訴人因被告賭博案件，不服臺灣雲林地方法院八十九年度易字第七五三號中華民
國八十九年九月十四日第一審判決（起訴案號：臺灣雲林地方法院檢察署八十八年度
偵字第六一九○、六二五四號），提起上訴，本院判決如左：
      主      文
上訴駁回。
      理      由
一、公訴意旨略以：被告甲○○係位於雲林縣斗南鎮○○街一六五號「佳佳遊藝場」
    之負責人，明知未依電子遊戲場業管理條例（下稱本條例）之規定辦理營利事業
    登記者，不得經營電子遊戲場業，竟未依本條例之規定辦理營利事業登記，自民
    國八十七年某日起，每日經營約五至八小時，在「佳佳遊藝場」之公眾得出入之
    場所，擺設如附表所示之電動賭博機具二十九台，而無照經營電子遊戲場業；並
    自八十七年某日起，基於常業賭博之犯意，當前來賭博之人投入代幣後（以新台
    幣十元兌換一枚代幣，再依不同機種以代幣問換五十分或一百分），以不等之分
    數押注，輸贏數倍，嗣押賭完畢，所累積或未打完之分數，得依相同比例寄台，
    而與不特定之客人賭博財物。嗣於八十九年七月二十一日十五時許及九月十一日
    十七時三十分許，在上址為警查獲，因認被告甲○○犯有刑法第二百六十七條常
    業賭博罪嫌云云。
二、本件公訴人認被告涉有常業賭博罪嫌，無非以被告坦承有於右揭時、地擺設電玩
    機具供客人打玩之事實，電動賭博機具二十二台為警查獲之自白，並扣得ＩＣ板
    其二十二塊、代幣三千二百四十枚、營利事業登記證影本、電子遊藝場級別證各
    一張、電動玩具合格廠證四張為其論據。
三、訊據被告堅決否認有何賭博犯行，辯稱伊經營「佳佳遊藝場」擺設如附表所示之
    電子遊戲機供人把玩，前曾依法向雲林縣政府申請核發營利事業登記證及營業級
    別證在案，且遊藝場內擺設之電子遊戲機無退幣口，顧客以代幣投入遊戲機，僅
    只能將分數打完，不能兌換現金，倘若顧客尚有餘分而不欲繼續把玩時，只能選
    擇放棄剩餘分數，或將剩餘分數寄台，留待下次前來把玩時使用等語。
四、按民國八十九年二月三日公布施行，同年月五日生效之電子遊戲場業管理條例第
    十五條規定：「未依本條例規定辦理營利事業登記者，不得經營電子遊戲場業。
    」，第二十二條並規定：「違反第十五條規定者，處行為人一年以下有期徒刑、
    拘役或科或並科新台幣五十萬元以上二百五十萬元以下罰金。」，而第三十八條
    第一項則規定：「本條例施行前已領有營利事業登記證之電子遊戲場業，應自本
    條例施行之日起六個月內辦理下列事項：（下略），同條第二項並規定：「電子
    遊戲場業未依前項規定辦理者，依第二十三條第一項、第二十六條或第二十九條
    規定處罰之。經查，被告經營「佳佳遊藝場」擺設如附表所示之電子遊戲機供人
    把玩，確曾於八十八年間經主管機關雲林縣政府核發營利事業登記證及營業級別
    證在案，有八十八年四月七日雲府商登字第０四八八二四－０二號營利事業登記
    證、八十八年三月七日八八府建工字第０二二四六０號電子遊藝場營業級別證原
    本各一件在卷可稽，該營利事業登記證所載營業項目為電子遊藝場之經營（限制
    級娛樂類），而該級別證所載營業級別亦為限制級，電子遊戲機類別則為娛樂類
    。是可知被告於八十九年二月三日電子遊戲場業管理條例公布施行前，已領有營
    利事業登記證，揆諸前揭該條例之規定，被告縱未遵期於該條例施行日起六個月
    內辦理該條例第三十八條第一項各款規定之事項，依同條第二項規定，亦僅得依
    同條例第二十三條第一項、第二十六條或第二十九條處以行政罰，被告既未違反
    該條例第十五條之規定，自不構成該條例第二十二條之罪。公訴意旨認被告此部
    分所為係犯該條例第二十二條之罪，要屬誤會。
五、又按犯罪事實，應依證據認定之，無證據不得推定其犯罪事實。又不能證明被告
    犯罪者，應諭知無罪之判決，刑事訴訟法第一百五十四條、第三百零一條第一項
    分別定有明文。又賭博罪所稱之財物，係以金錢、或得易為金錢或其他有經濟價
    值之物品，以偶然之機率以決定輸贏而博取財物為必要，與物品價值之貴賤、數
    額之多寡，應屬無關。但以供人娛樂之電動機具，在以現金開分後供人押注，如
    未押中，所押注之分數固即扣除，押中者則可贏得不等倍數之分數，倘該贏得之
    分數僅能繼續把玩電動機具之用，並不能兌換金錢、或得易為金錢或其他有經濟
    價值之物品者，則因押中贏得之分數，既仍應消費在電動機具之把玩上，不能供
    作其他用途，自與賭博罪之以偶然之機率定輸贏博取財物，應有所區別。故把玩
    電動機具之人，雖有因押注而以分數定輸贏，惟輸與贏僅在於是否可繼續把玩電
    動機具、及把玩電動機具次數或時間之長短而已，所得到的仍只是把玩電動機具
    之機會及在把玩過程中所得到之娛樂，並非可兌換金錢、或得易為金錢或其他有
    經濟價值之物品，亦與一般所謂之財產上或其他經濟上之利益有異。經查，本件
    被告在顧客不擬繼續把玩後，應顧客要求將電動機具上所顯示之分數「寄台」，
    顧客只能於日後再以之開分繼續把玩電動機具，並不能兌換任何金錢、代幣、或
    得易為金錢或其他有經濟價值之物品，顯足見該「寄台之分數」既不能兌換金錢
    或其他物品，又不能充作其他用途，是其經濟價值有限，復無流通之功用，自不
    得將之視為有金錢之用途，認有相當之經濟價值，而應認只是供人暫時娛樂之用
    而已。又本件查獲之電動遊戲機並無退幣口，無從退還顧客所投入之代幣，是公
    訴人逕就「代幣」之性質立論，而認「代幣」可供他人直接開分把玩云云，要屬
    誤會，無待贅言。再者，有關各行業之投資報酬率及營業利潤本有極大之差異，
    公訴意旨徒以被告於偵查中供稱其每日能賺五、六千元，遽行推斷其有常業賭博
    行為，即非允洽。況被告於偵查中係針對「一天營業額有多少？」之問題供稱：
    「約五、六千元左右」（參照偵訊筆錄），被告顯未供稱其每日能賺五、六千元
    ，倘被告所述屬實，該營業額扣除營業成本及各項稅費後，所餘營業利潤殆無不
    合理之暴利可言，公訴意旨執以推斷被告涉犯常業賭博罪嫌，亦有未合。
六、本件不能證明被告犯罪，原審為被告無罪之諭知核無違誤，公訴人上訴猶執前詞
    指摘原判決不當，為無理由應予駁回。
據上論斷，應依刑事訴訟法第三百六十八條，判決如主文。
本案經檢察官蘇南桓到庭執行職務。
中    華    民    國      九十      年      二      月      十五        日
                                  臺灣高等法院臺南分院刑事第二庭
                                      審判長法官  游    明    仁
                                            法官  陳    清    溪
                                            法官  蘇    重    信
右正本證明與原本無異。
不得上訴。
                                      法院書記官  李    珍    鳳
中    華    民    國      九十      年      二      月     十六         日
附表：
一、跑馬          三台
二、楚漢霹靂      一台
三、水果盤        一台
四、瑪琍列車      二台
五、瑪琍          一台
六、春秋二代      一台
七、霸王別姬      一台
八、漢貫大亨      九台
九、沙漠風暴      三台
十、幸運數字      七台


司法院資訊處製作；財團法人民間司法改革基金會備份。
